臺灣臺北地方法院刑事判決　　　　　　 95年度訴緝字第180號
公　訴　人　臺灣臺北地方法院檢察署檢察官
被　　　告　甲○○
　　　　　　　　　　（現另案於臺灣臺北監獄執行中）
上列被告因偽造文書等案件，經檢察官提起公訴（89年度偵字第
6450號），本院判決如下：
    主  文
甲○○無罪。
    理  由
一、公訴意旨略以：被告甲○○於民國八十八年四月間，在臺北
    市○○區○○路三段二一二號四樓籌組「福爾摩莎籌備處」
    ，自任經理。同年四月中旬某日，在上址辦公室以須填載人
    事資料為由，向其新進員工丙○○（改名前為秦忠蓮）取得
    身分證影本一紙。嗣為達以他人名義申請電話供己使用之目
    的，乃意圖為自己不法之所有，於同年四月間，將上開取得
    之「秦忠蓮」身分證影本侵占入己，旋又利用不知情之不詳
    姓名刻印之人偽刻之「秦忠蓮」印章一枚，於同年月十九日
    前往臺北市○○路○段一六七號乙○○所經營「百利電話資
    訊有限公司」（下稱百利公司），委託該公司不知情店長乙○○代辦申請市內電話三線。乙○○即於同日囑其不知情員
    工丁○○（起訴書誤載為陳世銘），持前揭文件至中華電信
    股份有限公司（下稱中華電信公司）代辦申請電話手續，接
    續在中華電信公司市內電話業務申請書三紙之新用戶簽章欄
    內偽蓋「秦忠蓮」印章，用以表示係秦忠蓮申請市內電話之
    用意，而冒用秦忠蓮名義申請（○二）00000000、
    00000000及00000000號等三線門號電話，
    裝設於被告甲○○上址辦公室使用，因認被告分別涉犯刑法
    第三百三十五條第一項侵占、第二百十七條第一項偽造印章
    、第二百十六條、二百十條行使偽造私文書罪嫌。
二、按犯罪事實應依證據認定之，無證據不得認定其犯罪事實；
    又不能證明被告犯罪者，應諭知無罪之判決，刑事訴訟法第
    一百五十四條第二項、第三百零一條第一項分別定有明文。
    再按刑事訴訟法第一百六十一條已於九十一年二月八日修正
    公布，其第一項規定：檢察官就被告犯罪事實，應負舉證責
    任，並指出證明之方法。因此，檢察官對於起訴之犯罪事實
    ，應負提出證據及說服之實質舉證責任。倘其所提出之證據
    ，不足為被告有罪之積極證明，或其指出證明之方法，無從
    說服法院以形成被告有罪之心證，基於無罪推定之原則，自
    應為被告無罪判決之諭知。最高法院九十二年臺上字第一二
    八號判例可資參酌。且認定犯罪事實所憑之證據，雖不以直
    接證據為限，間接證據亦包括在內，然而無論直接證據或間
    接證據，其為訴訟上之證明，須於通常一般之人均不致有所
    懷疑，而得確信其為真實之程度者，始得據為有罪之認定，
    倘其證明尚未達到此一程度，而有合理之懷疑存在而無從使
    事實審法院得有罪之確信時，即應由法院為諭知被告無罪之
    判決，最高法院分別著有四十年臺上字第八十六號、七十六
    年臺上字第四九八六號判例可資參照。又按告訴人之告訴，
    係以使被告受刑事訴追為目的，是其陳述是否與事實相符，
    仍應調查其他證據以資審認。最高法院亦著有五十二年臺上
    字第一三○○號判例可參。
三、本件公訴人認被告涉有前揭罪嫌，無非係以告訴人丙○○之
    指訴、證人乙○○之證述，以及切結書一紙、中華電信公司
    室內電話業務申請書三紙為其論據。訊據被告固坦承有於上
    開時間委由百利公司申請三線市內電話之事實，惟堅決否認
    有何侵占、偽造印章及行使偽造私文書等犯行，辯稱：電話
    雖是伊要去申請的，但伊是請告訴人丙○○去辦的，丙○○
    是伊的朋友，不是應徵來的員工，況且丙○○也沒有給伊身
    分證影本，乃由百利公司的人過來領取，丙○○是不可能不
    知情等語。經查告訴人曾於八十八年四月中旬至福爾摩莎籌
    備處任職等情，業據被告坦承屬實，核與告訴人指訴情節相
    符，並有切結書及百利公司派工單在卷可稽，此部分事實固
    堪認定。惟查：
  (一)證人乙○○於八十八年十一月二十四日警詢筆錄先稱：「（
    問：秦忠蓮身分證哪裡來的？）秦忠蓮於八十八年四月間在
    台北市○○路○段（住址不詳）新學友書局樓上福爾摩莎籌
    備處，親自交秦忠蓮身分證影本給我，叫我申請自動電話三
    支，申請地址在臺北市○○路○段二一二號四樓，於是我就
    叫丁○○向電信局申請）」（見八十九偵字第六四五○號卷
    第十二頁反面）。繼則於八十八年十一月二十七日警詢筆錄
    稱：「（問：今（二十七日）秦忠蓮到本局刑事組來跟你當
    面對質，請問是不是秦忠蓮本人親自拿身分證影本及印章交
    給你申請自動電話00000000、00000000及
    00000000使用？）我忘記了」（見八十九偵字第六
    四五○號卷第十頁）。其後復於八十八年十一月二十七日警
    詢筆錄及八十九年四月六日偵訊筆錄時又改稱：「（問：甲○○於何時？何地？拿秦忠蓮（丙○○）身分證、印章叫你
    去申請自動電話？）於八十八年四月十九日在臺北市○○路
    ○段二一二號四樓，甲○○拿秦忠蓮身分證影本和印章給我
    叫我幫他申請三支自動電話，我叫外務丁○○到電信局辦。
    」（見八十九偵字第六四五○號卷第九頁反面、第五十六頁
    反面）」。
  (二)惟證人乙○○於本院九十五年度訴緝字第一八○號審理時另
    證稱：「（問：秦忠蓮的證件是否是被告交給戊○○？）我
    不確定，但是我們收證件來說，應該都是本人親自轉交。」
    、「（問：你剛才說證件應該是向本人拿的，為何於筆錄中
    卻說是向被告拿的？）現場不是我去的，戊○○回來說她向
    被告公司拿了證件、印章要去辦三支電話號碼，可是她沒有
    轉述被告或是秦忠蓮是否在場，是何人將該身分證、印章交
    給他。」、「（問：你去警局製作筆錄後，有無向戊○○確
    認證件、印章是何人交的？）沒有。」、「（問：你沒有查
    證後，就直接向警察與檢察官表示是被告交的？）因為我們
    認為他是老闆。」、「（問：在你與被告接洽的期間，在你
    們店裡面，被告有無提出過秦忠蓮的身分證、印章？）沒有
    ，是在被告公司拿的。」、「（問：據你所知，秦忠蓮在被
    告公司裡面有無工作？）據我所瞭解，秦忠蓮她就像是股東
    或是部門負責人之類的。」（本院卷第八十五頁反面、第八
    十六頁、第八十六頁反面、第八十七頁、第八十八頁）。顯
    見證人乙○○前後供述即有不一之情況。是證人乙○○之證
    詞既有前揭瑕疵存在，且證稱不清楚、並未確認被告究有無
    親自將告訴人之身分證與印章交付戊○○之情事，自不得單
    以其於偵訊筆錄之證詞作為不利於被告之認定。
  (三)另證人即當時百利公司之業務員丁○○，已於本院證述上開
    三支室內電話之申辦手續，係由百利公司賣電話之小姐收件
    之後請其辦理等語（本院卷第一一五頁）。而證人戊○○於
    本院審理時則結證稱：「（問：該身分證件是由何人交給妳
    ？）：我記不起來，我可以確認是到他們公司收取的。」、
    「（問：有無看到身分證件上的秦忠蓮本人？）我有見過她
    。」、「（問：為何會見過她？）秦忠蓮本人有到店裡來，
    詢問他們公司要安裝總機的事情。」、「（問：是否有印象
    秦忠蓮曾經向妳反應電話為何是以她的名義申請辦理？）沒
    有。」、「（問：是否知道我是福爾摩莎的負責人？）我只
    知道被告與秦忠蓮有來我們公司詢問總機，但我不知道何人
    是負責人。」、「（問：客戶交身分證給妳時是否會同時交
    印章給妳？）會，除非申請書已經填寫並用印完畢。」（本
    院卷第一四八頁、第一四九頁、第一五○頁）。基上可知，
    上開三支行動電話，應係在告訴人同意之情形下，委由百利
    公司辦理，並由證人戊○○前往公司收取告訴人之身分證件
    與印章後，交由百利公司之業務員即證人丁○○前往中華電
    信辦理過戶手續。則告訴人於偵訊時證稱：「…和甲○○不
    熟，不可能給他去申請電話…」等語，即與前開證人所證述
    之內容不符而有瑕疵，且告訴人復拘提無著，不知去向，無
    從傳喚到庭說明，則其於偵訊時所為證詞，自無以遽採。從
    而，被告辯稱其係在告訴人同意之情形下，以其名義辦理室
    內電話等語，尚屬有據，堪予採信。
四、綜上所述，被告所辯情節，核屬有據，而告訴人所為之指述
    內容，又有前揭瑕疵，自無從據以為被告不利之認定。是本
    件檢察官所提出之證據，既有前揭合理之懷疑存在，而無從
    使本院得被告有罪之確信。此外，本院復查無其他積極證據
    足認被告涉有上開犯行，揆諸前開規定及判例意旨所示，不
    能證明被告犯罪，自應依法諭知無罪之判決。
據上論斷，應依刑事訴訟法第三百零一條第一項，判決如主文。
本案經檢察官王志超到庭執行職務
中　　華　　民　　國　　96　　年　　3 　　月　　29　　日
　　　　　　　　　刑事第七庭審判長法　官　吳冠霆
                                  法  官  許泰誠
                                  法  官  余明賢
以上正本證明與原本無異。
如不服本判決，應於判決送達後10日內向本院提出上訴狀（應抄
附繕本）。告訴人或被害人如對於本判決不服者，應具備理由請
求檢察官上訴，其上訴期間之計算係以檢察官收受判決正本之日
期為準。
  　　　　　　　　　　　　　　　　書記官　葉潔如
中　　華　　民　　國　　96　　年　　3 　　月　　29　　日
